【裁判字號】    95,簡上,304
【裁判日期】    951030
【裁判案由】    竊盜
【裁判全文】
臺灣板橋地方法院刑事判決             95年度簡上字第304號
上  訴  人  臺灣板橋地方法院檢察署檢察官
上  訴  人
即  被  告  丙○○
                    獄執行中）
上列上訴人因被告竊盜案件，不服本院95年度簡字第1339號中華
民國95年3 月31日所為第一審判決（聲請簡易判決處刑案號：94
年度偵字第19435 號及移送併辦：95年度偵字第1499號），提起
上訴，及移送併案審理（95年度偵字第10391 號），本院管轄第
二審之合議庭認應適用通常程序自為第一審判決如下：
    主  文
原判決撤銷。
丙○○連續竊盜，累犯，處有期徒刑拾月。扣案之機車鑰匙肆支
、光陽機車鑰匙壹支均沒收之。
    事  實
一、丙○○前因竊盜案件，分別於民國八十二年、八十五年、八
    十六年間，經臺灣臺北地方法院判處有期徒刑八月、七月、
    十月確定，並經執行完畢（以上於本件不構成累犯）；詎其
    猶不知悔改，竟於九十二年間，再因竊盜案件，經臺灣臺北
    地方法院於九十二年七月二十八日以九十二年度易字第二二
    四號判處有期徒刑四月確定；又於同年間，因竊盜案件，經
    本院於九十三年一月九日以九十二年度簡字三三二五號判處
    有期徒刑五月確定，經接續執行，均於九十三年十月十七日
    縮刑期滿執行完畢；另於九十四年間，分別因竊盜案件，經
    臺灣臺北地方法院於九十四年九月二十六日以九十四年簡字
    第一三五六號、九十四年十一月十四日以九十四年度簡字第
    一九二七號各判處有期徒刑六月、六月確定，嗣經裁定應執
    行有期徒刑十月確定，目前仍在監執行中。
二、丙○○復基於意圖為自己不法所有之概括犯意，先於九十四
    年十一月三日下午五時許，在臺北縣永和市○○○路○段九
    十三號「台鳳天璽大樓」前，以其所有之機車鑰匙發動機車
    方式，竊取甲○○所有之車號FZW-035 號（聲請簡易判決處
    刑書及原審判決均誤載為「FZW-305 號」）重型機車一部，
    得手後供己使用。嗣於同日下午七時許，在臺北縣永和市○○路九十一巷四十七弄十七號前，為警查獲，並扣得丙○○
    所有之機車鑰匙四支；再於九十四年十二月一日上午十一時
    許，在臺北縣中和市○○路○段七二號一樓前，持其所有光
    陽機車鑰匙一支，以同上手法，竊取乙○○所有而車主登記
    為其妻李玉蓮之車號AIO-940 號重型機車一部（價值約新臺
    幣《下同》壹萬元），得手後亦留供己用，嗣於同日下午六
    時許，騎乘上開AIO-940 號機車行經臺北縣中和市○○街六
    二號前，為警攔檢查獲，並扣得光陽機車鑰匙一支；又於九
    十五年一月八日下午五時十五分許，在臺北縣板橋市○○路
    二七五巷七十一弄十一號前，利用無人看管之際，徒手竊取
    丁○○所有放置於車牌號碼6D-0303 號自用小貨車上之冷煤
    銅管一綑及電纜線三綑（價值約九千元），得手後正欲搬離
    現場時，為路人陳亮維發現並大喊有賊，丁○○聞言隨即下
    樓查看發現丙○○正欲逃離現場，遂自後追趕，嗣經巡邏員
    警於同日下午五時二十分許，在臺北縣板橋市○○路三二五
    巷三十七號前查獲，進而查悉上情。
二、案經臺北縣政府警察局永和分局移送臺灣板橋地方法院檢察
    署檢察官偵查後聲請簡易判決處刑及臺北縣政府警察局板橋
    分局、臺北市政府警察局萬華分局移送臺灣板橋地方法院檢
    察署移送併辦。
    理  由
一、證據能力有無之判斷：
    按被告以外之人（包括證人、鑑定人、告訴人、被害人及共
    同被告等）於審判外之陳述雖不符刑事訴訟法第一百五十九
    條之一至之四等四條之規定，而經當事人於審判程序同意作
    為證據，法院審酌該言詞陳述或書面陳述作成時之情況，認
    為適當者，亦得為證據；當事人、代理人或辯護人於法院調
    查證據時，知有刑事訴訟法第一百五十九條第一項不得為證
    據之情形，而未於言詞辯論終結前聲明異議者，視為有前項
    之同意，同法第一百五十九條之五定有明文。立法意旨在於
    傳聞證據未經當事人之反對詰問予以核實，原則上先予排除
    。惟若當事人已放棄反對詰問權，於審判程序中表明同意該
    等傳聞證據可作為證據；或於言詞辯論終結前未聲明異議，
    基於尊重當事人對傳聞證據之處分權，及證據資料愈豐富，
    愈有助於真實發見之理念，且強化言詞辯論主義，使訴訟程
    序得以順暢進行，上開傳聞證據亦均具有證據能力。本件證
    人即上開FZW-035 號機車之所有人甲○○、證人即上開AIO-
    940 號機車之所有人乙○○、證人即6D-0303 號自用小貨車
    上之物品遭竊之目擊證人陳亮維、證人即6D-0303 號自用小
    貨車所有人丁○○曾於警詢中為陳述，其性質雖屬傳聞證據
    ，惟其未再於法院審理中為陳述，且查無符合同法第一百五
    十九條之一至之四等前四條之情形，其所為之上開警詢筆錄
    內容，於本院審理時予以提示並告以要旨，且各經檢察官及
    被告表示意見。當事人已知上述筆錄乃傳聞證據，且均未於
    言詞辯論終結前對該等筆錄內容異議，依上開規定，是證人
    甲○○、乙○○、陳亮維、丁○○於警詢中之證言應均具有
    證據能力。
二、上開事實，業據上訴人即被告丙○○於本院審理時坦承不諱
    （見本院卷第七六頁），而失竊及追捕過程亦分別與證人即
    被害人甲○○、李玉蓮之夫乙○○、丁○○及證人陳亮維於
    警詢中證述之情節相符，且有臺北縣政府警察局永和分局搜
    索扣押筆錄、臺北市政府警察局萬華分局搜索扣押筆錄、臺
    北縣政府警察局板橋分局搜索扣押筆錄、車籍作業系統－查
    詢認可資料、臺北縣政府警察局車輛失竊尋獲電腦輸入單及
    車輛竊盜、車牌失竊資料個別查詢報表－查詢車輛認可資料
    各一件附卷可稽，並有機車鑰匙五支扣案可資佐證。又上開
    機車、冷煤銅管及電纜線已由被害人甲○○、乙○○、丁○○領回，亦有其等所出具之贓物認領保管單各一紙在卷可憑
    ，足徵被告前開自白核與事實相符，是本件事證明確，被告
    犯行洵堪認定。
三、查被告行為後，刑法業於九十四年二月二日修正公布，九十
    五年七月一日起施行。按「行為後法律有變更者，適用行為
    時之法律，但行為後之法律有利於行為人者，適用最有利於
    行為人之法律」，修正後刑法第二條第一項定有明文。此條
    規定係規範行為後法律變更所生新舊法比較適用之準據法，
    本身尚無新舊法比較之問題，於新法施行後，應一律適用新
    法第二條第一項之規定，為「從舊從輕」之比較，先予敘明
    ，再按本次法律變更，比較時應就罪刑有關之共犯、未遂犯
    、想像競合犯、牽連犯、連續犯、結合犯，以及累犯加重、
    自首減輕暨其他法定加減原因（如身分加減）與加減例等一
    切情形，綜其全部罪刑之結果而為比較（最高法院九十五年
    五月二十三日九十五年度第八次刑事庭會議決議參照）。茲
    就本件新舊法比較結果敘述如下：
  (一)被告行為後，刑法第五十六條連續犯之規定，業於九十四年
    二月二日修正公布刪除，並於九十五年七月一日施行，則被
    告之犯行，因行為後新法業已刪除連續犯之規定，此刪除雖
    非犯罪構成要件之變更，但顯已影響行為人刑罰之法律效果
    ，自屬法律有變更，依新法第二條第一項規定，比較新、舊
    法之結果，仍應適用較有利被告之行為時即舊法論以連續犯
    。
  (二)關於罰金刑，刑法分則編各罪所定罰金刑之貨幣單位原為銀
    元，修正前刑法第三十三條第五款規定：「罰金：一元（銀
    元）以上。」，而依罰金罰鍰提高標準條例規定，就七十二
    年六月二十六日前修正之刑法部分條文罰金數額提高二至十
    倍，其後修正者則不提高倍數，並依現行法規所定貨幣單位
    折算新臺幣條例規定，以銀元一元折算新臺幣三元。修正後
    刑法第三十三條第五款規定：「罰金：新臺幣一千元以上，
    以百元計算之。」，刑法第三十三條第五款所定罰金貨幣單
    位經修正為新臺幣後，刑法分則各罪所定罰金刑之貨幣單位
    亦應配合修正為新臺幣，為使刑法分則編各罪所定罰金之最
    高數額與刑法修正前趨於一致，乃增訂刑法施行法第一條之
    一：「中華民國九十四年一月七日刑法修正施行後，刑法分
    則編所定罰金之貨幣單位為新臺幣。九十四年一月七日刑法
    修正時，刑法分則編未修正之條文定有罰金者，自九十四年
    一月七日刑法修正施行後，就其所定數額提高為三十倍。但
    七十二年六月二十六日至九十四年一月七日新增或修正之條
    文，就其所定數額提高為三倍。」。從而，刑法分則編各罪
    所定罰金刑之最高數額，於上開規定修正後並無不同，惟修
    正後刑法第三十三條第五款所定罰金刑最低數額，較之修正
    前提高，自以修正前刑法第三十三條第五款規定有利於被告
    。
  (三)關於被告累犯之問題，修正前刑法第四十七條規定「受有期
    徒刑之執行完畢，或受無期徒或有期徒刑一部之執行而赦免
    後，五年以內再犯有期徒刑以上之罪者，為累犯，加重本刑
    至二分之一」，而修正後之刑法第四十七條第一項則規定「
    受徒刑之執行完畢，或一部之執行而赦免後，五年以內故意
    再犯有期徒刑以上之罪者，為累犯，加重本刑至二分之一」
    ，比較新舊法之結果，舊法對於被告並無不利。
  (四)本件被告犯罪時之刑法第四十一條第一項前段規定：「犯最
    重本刑為五年以下有期徒刑以下之刑之罪，而受六個月以下
    有期徒刑或拘役之宣告，因身體、教育、職業、家庭之關係
    或其他正當事由，執行顯有困難者，得以一元以上三元以下
    折算一日，易科罰金。」又被告行為時之易科罰金折算標準
    ，依修正前罰金罰鍰提高標準條例第二條前段（現已刪除）
    規定，就其原定數額提高為一百倍折算一日，則本件被告行
    為時之易科罰金折算標準，應以銀元三百元折算一日，經折
    算為新臺幣後，應以新臺幣九百元折算為一日。惟九十五年
    七月一日修正公布施行之刑法第四十一條第一項前段則規定
    ：「犯最重本刑為五年以下有期徒刑以下之刑之罪，而受六
    個月以下有期徒刑或拘役之宣告者，得以新臺幣一千元、二
    千元或三千元折算一日，易科罰金。」比較修正前後之易科
    罰金折算標準，以九十五年七月一日修正公布施行前之規定
    ，較有利於受刑人，自應依現行刑法第二條第一項前段，適
    用修正前刑法第四十一條第一項前段規定，定其易科罰金之
    折算標準。
  (五)綜此，依整體比較之結果，依修正後刑法第二條第一項前段
    之規定，適用行為時之舊法處斷。
四、核被告所為，係犯刑法第三百二十條第一項之竊盜罪。其先
    後三次竊盜犯行，時間緊接，犯罪構成要件相同，顯係基於
    概括犯意而為之，依修正前刑法第五十六條規定，應以一罪
    論，並加重其刑。又被告前於九十二年間，因竊盜案件，經
    臺灣臺北地方法院於九十二年七月二十八日以九十二年度易
    字第二二四號判處有期徒刑四月確定；再於同年間，因竊盜
    案件，經本院於九十三年一月九日以九十二年度簡字三三二
    五號判處有期徒刑五月確定，經接續執行，均於九十三年十
    月十七日縮刑期滿執行完畢，有臺灣高等法院被告前案紀錄
    表一件在卷可按，其於有期徒刑之執行完畢後，五年內再犯
    本件有期徒刑以上之罪，為累犯，依修正前刑法第四十七條
    之規定，應加重其刑，並遞加之。檢察官移送併辦部分（九
    十五年度偵字第一四九九號、第一○三九一號）之犯罪事實
    ，雖未經聲請簡易判決處刑，惟此部分與前開經聲請簡易判
    決處刑書所載之犯罪事實，具有裁判上一罪之連續犯關係，
    已如前述，自均應為前開聲請簡易判決效力所及，本院得併
    予審理，附此敘明。
五、按若第一審之判決，因未經言詞辯論，而未宣示及對外公告
    ，嗣該判決送達後，因未上訴而確定，該判決因未經宣示及
    公告，應以其正本最先送達於當事人之時，對外發生效力，
    而以之為該判決確定既判力範圍之時點（最高法院九十年度
    台非字第二四三號判決同此見解）。經查，被告前於九十四
    年八月二十九日，在臺北市中山區○○○路四十五巷十一弄
    口，竊取趙勇甯所有車牌號碼AWS-451 號重型機車一輛之犯
    行，由臺灣臺北地方法院檢察署檢察官以九十四年度速偵字
    第四一五號聲請簡易判決處刑，經臺灣臺北地方法院於九十
    四年九月十三日以九十四年度簡字第一九二七號判處有期徒
    刑六月，該判決正本於同年九月二十八日送達於臺灣臺北地
    方法院檢察署檢察官而對外發生效力，因被告住居所及所在
    地不明，經臺灣臺北地方法院裁定為公示送達，並於九十四
    年十月五日公示送達公告，於同年十一月五日發生送達效力
    ，嗣當事人均未上訴而於同年十一月十四日確定等情，業據
    本院依職權調閱該九十四年度簡字第一九二七號卷核閱屬實
    無訛，並有該案判決書、聲請簡易判決處刑書、送達證書及
    公示送達函件等影本附於本院九十五年度簡字第三○五號卷
    可憑。依前開說明，該判決確定既判力之時點，應以該判決
    正本送達於檢察官之九十四年九月二十八日為準，被告復自
    九十四年十一月三日起再犯本案上開竊盜犯行，非為上開確
    定判決之效力所及，本院自得依法審究，先此敘明。
六、原審據以論罪科刑，雖非無見。惟查：聲請簡易判決處刑書
    雖僅敘及被告上開竊盜車號FZW-035 號機車之犯罪事實，而
    未論及被告另犯有上開竊盜車號AIO-940 號機車、車號6D-0
    303 號自小客車上冷煤銅管、電纜線之竊盜犯行，然此二部
    分與已聲請簡易判決處刑論罪之犯行，具有連續犯之裁判上
    一罪關係，應為聲請簡易判決處刑效力所及，原審判決僅併
    予審酌上開竊取冷煤銅管、電纜線之竊盜犯行，而未及審酌
    被告上開竊取車號AIO-940 號機車之犯行，尚有未洽。檢察
    官及被告分別提起上訴指摘原判決漏未就竊盜AIO-940 號機
    車部分併予審理，經核為有理由；至被告雖另於九十四年八
    月十六日、同年月二十二日分別於臺北市○○區○○街四九
    號前、臺北縣板橋市○○路九巷二之三號前，各竊取車號
    AQD-443 號、GAN-643 號機車一部（即臺灣臺北地方法院九
    十五年度簡字第一五二四號《偵查案號：臺灣臺北地方法院
    檢察署九十五年度偵字第八五二二、八五二三號》），惟被
    告犯上開二罪時，均係臨時起意竊盜，並非基於概括犯意之
    情，已據其於上開案件偵審時陳明在卷，有本院依職權調取
    之上開臺灣臺北地方法院檢察署九十五年度偵字第八五二二
    、八五二三號聲請簡易判決處刑書、臺灣臺北地方法院九十
    五年度簡字第一五二四號刑事判決書及訊問筆錄影本各一件
    附卷足參，被告既係臨時起意犯上開二次竊盜犯行，顯與本
    件三次竊盜犯行間，即非基於概括犯意，而不具有連續犯之
    裁判上一罪關係，被告提起上訴另指摘原判決漏未就其於九
    十四年八月、九月間由臺灣臺北地方法院所審理之竊盜案件
    併予審理云云，即不足採。惟原判決既有上開可議之處，顯
    屬無可維持，應由本院將原審判決撤銷改判。爰審酌被告前
    已有如事實欄所載之多次竊盜前科紀錄，有臺灣高等法院被
    告前案紀錄表可參，素行不佳，法治觀念薄弱，不思循正當
    途徑獲取財物，再因貪慾圖利而連續行竊，竊盜行為多達三
    次，嚴重破壞他人對財產權之支配，造成上開被害人受有損
    害，更是甫被查獲，仍在偵審中隨即再犯，顯毫無悔悟之意
    ，惟念及其犯後坦承犯行，態度尚可等一切情狀，量處如主
    文所示第二項之刑。末查，刑法第三十八條關於沒收之規定
    ，亦同於九十五年七月一日修正施行，惟因沒收係屬從刑，
    應隨同主刑適用同一準據法，而本件前開比較新舊法結果，
    既適用刑法修正前連續犯之規定，有關沒收之規定，亦應適
    用修正前刑法第三十八條規定自明。扣案之鑰匙四支及光陽
    機車鑰匙一支，均為被告所有，且係供其犯罪所用之物，業
    據被告於警詢及本院審理時自承甚明，均應依修正前刑法第
    三十八條第一項第二款宣告沒收。至被告雖於本院審理時供
    稱其所有而用以竊取上開AIO-940 號機車之鑰匙業已丟棄云
    云（見本院卷第七五頁），然該光陽機車鑰匙業已扣押在案
    一節，有臺北市政府警察局萬華分局搜索扣押筆錄所附之扣
    押物品目錄表一紙在卷足按，且該鑰匙即為被告持以竊取該
    AIO-940 號機車所用之情，亦據被告於警詢中自承：「（問
    ：警方在查獲你所騎之失竊AIO-940 號重機車，車上所發動
    中之機車鑰匙是否為你自備的機車鑰匙？）是的」等語甚明
    （見九十四年度速偵字第一六五一號偵查卷第七頁至第八頁
    ），是被告於本院審理時所述，顯然有誤，爰不足取，亦附
    此敘明。
七、按「第二審法院因原審判決未諭知管轄錯誤係不當而撤銷之
    者，如第二審法院有第一審管轄權，應為第一審判決」，刑
    事訴訟法第三百六十九條第二項定有明文。又此項規定，依
    同法第四百五十五條之一第三項規定，於簡易判決之地方法
    院合議庭第二審程序準用之。再者，地方法院簡易庭對被告
    為簡易判決處刑後，經提起上訴，而第二審之地方法院合議
    庭認所科之刑，應超出簡易判決處刑案件所得科刑之限制者
    ，依前揭刑事訴訟法第四百五十五條之一第三項準用同法第
    三百六十九條第二項之規定意旨，應由該地方法院合議庭撤
    銷該簡易判決，改依第一審通常程序審判（最高法院九十一
    年度台非字第二一號判決意旨同此見解）。是本院既認本件
    應判處被告有期徒刑十月，且未緩刑，即已超出簡易判決處
    刑案件所得科刑之限制，除應撤銷原審判決外，並應逕行改
    依第一審通常程序判決之，檢察官或被告如不服本判決，仍
    得於法定上訴期間內，向管轄之第二審法院提起上訴。
據上論斷，應依刑事訴訟第四百五十二條、第四百五十五條之一
第一項、第三項、第三百六十九條第一項前段、第三百六十四條
、第二百九十九條第一項前段，刑法第二條第一項前段、修正前
刑法第五十六條、刑法第三百二十條第一項、修正前刑法第四十
七條、修正前刑法第三十八條第一項第二款，罰金罰鍰提高標準
條例第一條前段，判決如主文。
本案經檢察官張誌洋到庭執行職務。
中    華    民    國    95    年    10    月    30    日
                刑事第五庭  審判長法  官  陳坤地
                                  法  官  許映鈞
                                  法  官  李麗珠
上列正本證明與原本無異。
                                  書記官  王麗雯
中    華    民    國    95    年    11    月    1     日
附錄本案論罪科刑法條全文：
刑法第320條
意圖為自己或第三人不法之所有，而竊取他人之動產者，為竊盜
罪，處5年以下有期徒刑、拘役或五百元以下罰金。
意圖為自己或第三人不法之利益，而竊佔他人之不動產者，依前
項之規定處斷。
前二項之未遂犯罰之。


司法院資訊處製作；財團法人民間司法改革基金會備份。
